【裁判字號】    89,上易,2
【裁判日期】    890420
【裁判案由】    傷害
【裁判全文】
臺灣高等法院花蓮分院刑事判決            八十九年度上易字第二號
    上訴人即被告  戊○○
    上訴人即被告  丁○○
    上訴人即被告  丙○○
右列上訴人因傷害案件，不服臺灣花蓮地方法院八十八年度易字第四六一號中華民國
八十八年十月二十八日第一審判決（起訴案號：臺灣花蓮地方法院檢察署八十八年度
偵字第一０六０號）提起上訴，本院判決如左：
    主  文
原判決撤銷。
戊○○、丁○○、丙○○均無罪。
    理  由
一臺灣花蓮地方法院檢察署檢察官在原審法院之公訴意旨略以：
  丙○○與甲○○原係男女朋友關係，分手後雙方積怨，甲○○於民國八十八年二月
  十五日二十時許，偕友人己○○至花蓮縣花蓮市○○路七一八號丙○○住處索討陳
  某積欠之新台幣( 下同 )二千元，李、黃二人欲駕車離去之際，丙○○、丁○○兄
  與其父戊○○三人，竟基於共同傷害之概括犯意聯絡，並夥同有犯意之不詳姓名男
  子三人，由丙○○持木棍朝甲○○頭部敲打，因李女頭戴安全帽始未成傷，嗣黃某
  下車勸解，丁○○竟與該不詳姓名男子三人，分持開山刀及木棍自屋內衝出毆打己○○，致黃某受有右臂刺傷二處各二Ｘ一公分、挫傷瘀青十Ｘ六公分、左背刺傷二
  Ｘ一公分一處、挫傷十Ｘ六公分、雙膝挫傷各六Ｘ六公分、刺傷二Ｘ一公分之傷害
  ，戊○○與丙○○則持棒球棒毆打甲○○，致李女受有背部瘀青挫傷六Ｘ四公分四
  處、右手瘀腫六Ｘ四公分二處、左手瘀挫傷八Ｘ四公分三處、右腿瘀青二處十Ｘ四
  公分、左腿瘀腫八Ｘ四公分五處等傷害。嗣於同月十七日四時許，由丙○○與有犯
  意聯絡之不詳姓名男子約五、六人，在花蓮市○○街一八八號前，以木棍毆打甲○○之胞弟乙○○，李某因而受有右眉撕裂傷、頭部外傷、多處肌肉挫傷等傷害，因
  認戊○○、丁○○、丙○○共同涉犯連續傷害罪嫌而提起公訴。
二按犯罪事實應依證據認定之，無證據不得推定其犯罪事實（刑事訴訟法第一百五十
  四條）；又認定犯罪事實所憑之證據，無論其為直接或間接證據，其為訴訟上之證
  明，須於通常一般之人均不致於有所懷疑，而得確信其為真實之程度者，始得據為
  有罪之認定（最高法院七十六年台上字第四九八六號判例參照）。本件公訴意旨認
  被告等涉犯前揭罪嫌，無非以告訴人甲○○、己○○、乙○○之指訴，復有診斷書
  二紙、照片附卷可稽為論據，惟本件被告等三人始經堅決否認有何傷害之犯行，辯
  稱告訴人甲○○與被告丙○○原為男女朋友關係，雖二人分手，惟丙○○已另有新
  女友，自無理由再傷害甲○○及其友人己○○，顯係甲○○認被告丙○○另結新歡
  而挾怨報復。被告丙○○另辯稱伊與甲○○之弟乙○○從無瓜葛，不可能傷害乙○○等語。次按告訴人之告訴，係以使被告受刑事追訴為目的，其陳述是否與事實相
  符，仍應調查其他證據以資審認（最高法院五十二年台上字第一三００號判例參照
  ）經查：
  (一)告訴人甲○○與被告丙○○間，原為男女朋友關係，嗣二人因故爭吵而分手，為
    告訴人甲○○所不否認之事實，案發當天為除夕夜，丙○○叫告訴人甲○○過去
    拿原丙○○所欠甲○○之二千元，甲○○到被告家中當時被告等人在泡茶（見本
    院訊問甲○○筆錄），被告則稱當時約晚上八點，彼等還在吃年夜飯；在大年除
    夕，如謂被告丙○○設計叫甲○○過去拿所欠二千元而父子三人毆打甲○○及毫
    無瓜葛之以機車搭載甲○○之告訴人己○○或刀傷己○○，衡情已令人懷疑，況
    告訴人甲○○、己○○於警訊中稱案發時間為當晚八時許，然彼等至當晚九時二
    十五分始至行政院衛生署急診就醫（案發地點距該醫院行車時間應不超過十分鐘
    ），則告訴人所提驗傷之診斷書其載傷勢，是否確為被告三人傷害所致，已非無
    疑，況告訴人己○○同時指訴被告三人涉犯強盜（強劫其手上金戒指一枚）部分
    已據檢察官查證並無其事（見己○○警訊、偵查筆錄及起訴書末段述），凡此
    已見己○○指述已有不實。尤有進者，己○○指稱丁○○拿開山刀砍伊，甲○○
    則稱丁○○持開山刀砍伊及己○○，而關於所謂之開山刀經本院命彼等二人繪製
    刀形，己○○所繪為刀尾呈尖形，長約六十公分，甲○○所繪刀形尾端則為齊式
    直角形，長度約二十六公分（即法院使用筆錄用紙之長度），彼等二人對於所謂
    「開山刀」之形狀描繪已南轅北轍而有顯著之岐異，況己○○所受之「刀傷」四
    處為銳器刺傷寬各為二公分、深一至二公分，觀此傷勢顯非己○○所述長達六十
    公（連刀柄）之大型開山刀所「砍」，而甲○○稱丁○○持開山刀砍伊，何以又
    未見其身上有刀傷痕跡，況戊○○、丁○○與其又無怨仇，亦難想像有何原因傷
    害告訴人甲○○則告訴人所云遭被告三人分持棍棒毆打，亦因有上述明顯瑕疵而
    不能採信。
  (二)告訴人乙○○與被告丙○○未曾發生過任何衝突，亦無過節，此為彼等二人陳述
    一致之事實，而乙○○為李玫玲之弟，其於警訊中又供稱伊被打時「不記得現場
    有無其他人在場」，則其所受傷勢是否確出於遭被告丙○○夥同他人毆打所致，
    其片面之指訴及其所提驗傷診斷書，客觀上尚難謂已達於一般人均不致於有所懷
    疑而得確定其指訴為真實之程度，揆之首揭判例意旨，亦難據為被告丙○○犯罪
    之證明。
三綜上所述，本件依檢察官之舉證及法院職權調查證據之結果，均不能證明被告確有
  如公訴意旨所指訴之犯行，原審為被告有罪之判決，核有未當，被告等上訴否認犯
  罪，為有理由，爰撤銷改判如主文。
據上論斷，應依刑事訴訟法第三百六十九條第一項前段、第三百六十四條、第三百零
一條第一項前段，判決如主文。
本案經檢察官李土城到庭執行職務。
中      華      民      國      八十九      年     四     月    二十    日
                                      審判長法官  謝  志  揚
                                            法官  蔡  俊  有
                                            法官  蔣  有  木
右正本證明與原本無異。
本件不得上訴。
                                        書記官  林  明  智
中      華      民      國      八十九      年     四     月    二十    日


司法院資訊處製作；財團法人民間司法改革基金會備份。
